臺灣桃園地方法院宣示判決筆錄　　　　100年度審易字第283號
公　訴　人　臺灣桃園地方法院檢察署檢察官
被　　　告　黃恭佑
選任辯護人　袁健峰律師
　　　　　　陽文瑜律師
上列被告因詐欺案件，於中華民國100 年11月24日下午5 時許，
在本院第十法庭宣示判決，出席職員如下：
　　　　　法　官　黃翊哲
　　　　　書記官　洪明媚
　　　　　通　譯
法官起立朗讀判決主文、犯罪事實要旨、處罰條文、附記事項，
及告以上訴限制、期間並提出上訴狀之法院，且諭知記載其內容
：
一、主  文：
    黃恭佑意圖為自己不法之所有，以詐術使人將本人之物交付
    ，處有期徒刑壹年，減為有期徒刑陸月，如易科罰金，以銀
    元佰元即新臺幣玖佰元折算壹日。緩刑年。
二、犯罪事實要旨：
    黃恭佑與黃宗亮係叔侄關係，黃宗亮所有座落桃園縣桃園市
    ○○段第117 地號（重測前為桃園縣桃園市○○段埔子小段
    1531-3地號）土地，原為南崁新市鎮都市計劃土地，土地使
    用分區為兒童遊樂場。嗣於民國90年間黃恭佑得知桃園縣桃
    園市公所欲徵收上開土地，竟意圖為自己不法之所有，基於
    詐欺之犯意，向黃宗亮佯稱：徵收該土地需給付交際費予承
    辦之公務人員云云，致黃宗亮陷於錯誤，於90年10月12日補
    助款核發時，即由黃恭佑陪同黃宗亮前往桃園縣桃園市公所
    領取新臺幣（下同）25,233,667元之用途為南崁都計遊十五
    用地價購頭款之桃園縣桃園市公庫支票1 紙（同年11月2 日
    再領取25,233,667元）後，隨即2 人再前往桃園縣桃園市農
    會，將上開公庫支票存入黃宗亮設於桃園縣桃園市農會帳號
    000000000 號帳戶內，再由黃宗亮從該帳戶扣款簽發發票日
    為90年10月12日，付款人為合作金庫桃園支庫，金額為1,55
    0 萬元之支票1 紙予黃恭佑作為支付上開交際費之用。詎黃
    恭佑隨即於同年月15日將該支票存入其設於桃園市信用合作
    社永安分社（下稱信合社永安分社）0000000 號帳戶內，再
    於90年10月16日從該帳戶扣款4,005,096 元，分別匯入其子
    女黃啟烈、黃心瑜設於信合社永安分社0000000000000 號及
    0000000000000 號之放款帳戶內，分別任其償還信用借款本
    金各200 萬元（差額部分為結算利息）；復於90年10月23日
    又從其上開信合社永安分社帳戶內，領取現金300 萬元花用
    ，最後又於90年10月24日匯款250 萬元至其友人莊桂英所設
    於新竹企銀會稽分行00000000000 帳戶內，剩餘部分仍存在
    黃恭佑上開帳戶供己之用，而未如其所言行賄予任何公務員
    。
三、處罰條文：
    刑法第2 條第1 項前段、第339 條第1 項、第74條第1 項第
    1 款，修正前刑法第41條第1 項前段，中華民國九十六年罪
    犯減刑條例第2 條第1 項第3 款、第7 條、第9 條，刑法施
    行法第1 條之1 第1 項、第2 項前段，廢止前罰金罰鍰提高
    標準條例第2 條前段，現行法規所定貨幣單位折算新臺幣條
    例第2 條。
四、附記事項：
  (一)按刑法部分條文業於94年1 月7 日修正，94年2 月2 日公布
    ，95年7 月1 日施行，按行為後法律有變更者，適用行為時
    之法律，但行為後之法律有利於行為人者，適用最有利於行
    為人之法律，修正後刑法第2 條第1 項定有明文，此條規定
    係規範行為後法律變更所生新舊法律比較適用之準據法，本
    身尚無新舊法比較之問題，於新法施行後，應一律適用新法
    第2 條第1 項之規定，為「從舊從輕」之比較，先予敘明。
    再按本次法律變更，比較時應就罪刑有關之共犯、未遂犯、
    想像競合犯、牽連犯、連續犯、結合犯，以及累犯加重、自
    首減輕暨其他法定加減原因（如身分加減）與加減例等一切
    情形，綜其全部罪刑之結果而為比較。又按修正後刑法第 2
    條第1 項之規定，係規範行為後「法律變更」所生新舊法比
    較適用之準據法，故如新舊法處罰之輕重相同，即無比較適
    用之問題，非此條所指之法律有變更，即無本條之適用，應
    依一般法律適用原則，適用裁判時法（最高法院95年5 月23
    日刑事庭第8 次會議決議、95年11月7 日第21次刑事庭會議
    決議參照），茲就新舊法之比較適用依序說明如下：(1)關於
    罰金刑，在刑法修正前，刑法分則編各罪所定罰金刑之貨幣
    單位原為銀元，其最高罰金數額，從各該法條規定，而最低
    罰金數額，則依修正前刑法第33條第5 款之規定為1 元以上
    （貨幣單位為銀元），且若定有罰金刑之論罪法條係於72年
    6 月25日前所制定，而該法條日後均未修正者，得依罰金罰
    鍰提高標準條例（已廢止）第1 條前段規定，就其原定數額
    提高為2 倍至10倍，其後修正者則不提高倍數，並依現行法
    規所定貨幣單位折算新臺幣條例第2 條規定，以銀元1 元折
    算為新臺幣3 元；於刑法修正後，因刑法第33條第5 款修正
    為：「罰金：新臺幣一千元以上，以百元計算之。」使得刑
    法之罰金貨幣單位已由銀元改為新臺幣，則刑法分則編各罪
    所定罰金刑之貨幣單位，自應配合修正為新臺幣，又為使刑
    法分則編各罪所定罰金之最高數額與刑法修正前趨於一致，
    乃增訂刑法施行法第1 條之1 ：「中華民國九十四年一月七
    日刑法修正施行後，刑法分則編所定罰金之貨幣單位為新臺
    幣。九十四年一月七日刑法修正時，刑法分則編未修正之條
    文定有罰金者，自九十四年一月七日刑法修正施行後，就其
    所定數額提高為三十倍。但七十二年六月二十六日至九十四
    年一月七日新增或修正之條文，就其所定數額提高為三倍。
    」從而，刑法分則編各罪所定罰金刑之最高數額，於刑法修
    正前、後並無不同，惟修正後刑法第33條第5 款所定罰金刑
    最低數額，較之修正前提高，自以修正前即行為時刑法第33
    條第5 款規定有利於被告。(2)修正前刑法第41條第1 項前段
    規定：「犯最重本刑為五年以下有期徒刑以下之刑之罪，而
    受六個月以下有期徒刑或拘役之宣告，因身體、教育、職業
    、家庭之關係或其他正當事由，執行顯有困難者，得以一元
    以上三元以下折算一日，易科罰金。」，再依據修正前罰金
    罰鍰提高標準條例第2 條：「依刑法第四十一條易科罰金或
    第四十二條第二項易服勞役者，均就其原定數額提高為一百
    倍折算一日；法律所定罰金數額未依本條例提高倍數，或其
    處罰法條無罰金刑之規定者，亦同。」，嗣刑法第41條第 1
    項前段規定修正為：「犯最重本刑為五年以下有期徒刑以下
    之刑之罪，而受六個月以下有期徒刑或拘役之宣告者，得以
    新臺幣一千元、二千元或三千元折算一日，易科罰金。」，
    另廢止前之罰金罰鍰提高標準條例則於95年4 月28日修正時
    刪除原本第2 條之規定，是以比較新舊法結果，自以舊法即
    94 年2月2 日修正公布、95年7 月1 日施行前之刑法第41條
    第1 項前段、廢止前罰金罰鍰提高標準條例第2 條所定之易
    科罰金折算標準有利於被告。綜上，修正前刑法之規定顯較
    修正後刑法之規定對被告有利，故依現行即修正後刑法第 2
    條第1 項前段規定，整體適用修正前刑法之有關規定。至緩
    刑屬刑罰權執行之規範事項，並非刑罰權形成之規範事項，
    其宣告應適用修正後刑法第74條之規定，無庸為修正前後法
    律之比較。
  (二)本件被告犯罪時間係在96年4 月24日之前，所犯為行為時刑
    法第339 條第1 項之罪，且宣告1 年6 月以下之刑，合於中
    華民國九十六年罪犯減刑條例第2 條第1 項第3 款規定之減
    刑要件，爰減其宣告刑二分之一。
五、協商判決除有刑事訴訟法第455 條之4 第1 項第1 款於本訊
    問程序終結前，被告撤銷協商合意或檢察官撤回協商聲請者
    ；第2 款被告協商之意思非出於自由意志者；第4 款被告所
    犯之罪非第455 條之2 第1 項所定得以協商判決者；第6 款
    被告有其他較重之裁判上一罪之犯罪事實者；第7 款法院認
    應諭知免刑或免訴、不受理者情形之一，及違反同條第2 項
    「法院應於協商合意範圍內為判決；法院為協商判決所科之
    刑，以宣告緩刑或2 年以下有期徒刑、拘役或罰金為限」之
    規定者外，不得上訴。
六、如有前項得上訴之情形者，得自收受判決送達之日起10日內
    ，向本院提出上訴書狀，上訴於第二審法院。
中    華    民    國   100    年    11    月    24    日
                  刑事庭    法  官  黃翊哲
                            書記官  洪明媚
以上正本證明與原本無異。
                            書記官  洪明媚
中    華    民    國   100    年    11    月    24    日
附錄本案論罪科刑法條：
中華民國刑法第339條第1項
意圖為自己或第三人不法之所有，以詐術使人將本人或第三人之
物交付者，處5 年以下有期徒刑、拘役或科或併科1 千元以下罰
金。